臺灣新北地方法院刑事判決
111年度易字第443號
公  訴  人  臺灣新北地方檢察署檢察官
被      告  黃綉線



上列被告因詐欺案件，經檢察官提起公訴（110年度調偵續字第4
8號），本院判決如下：
    主  文
黃綉線犯詐欺取財罪，處有期徒刑參月，如易科罰金，以新臺幣
壹仟元折算壹日。
未扣案犯罪所得總價值新臺幣貳萬伍仟元之彩券沒收，於全部或
一部不能沒收或不宜執行沒收時，追徵其價額。
其餘被訴部分無罪。
    事  實
一、黃綉線明知其所持有之項鍊2條（其中1條含1個墜子）並非
    純金，亦非其向鈺昇珠寶銀樓（下稱鈺昇銀樓）或吉佑珠寶
    銀樓（下稱吉佑銀樓）所購買，竟基於為自己不法所有之意
    圖，於民國109年4月11日11時50分許，在新北市○○區○○街00
    0號前，持裝有上開項鍊之紙盒1個（內附有吉佑銀樓之保單
    1張），向陳林美華佯稱：伊有純金項鍊可做為擔保，欲換
    取彩券，待日後再以現金贖回云云，致陳林美華陷於錯誤，
    而交付總價值2萬5千元之刮刮樂彩券予黃綉線。嗣黃綉線未
    依約贖回上開項鍊，且陳林美華發現上開項鍊為贗品，始查
    悉受騙。
二、案經陳林美華訴由新北市政府警察局蘆洲分局報告臺灣新北
    地方檢察署檢察官偵查起訴。
    理  由
一、訊據被告黃綉線固坦承有於上開時、地，持項鍊向告訴人陳
    林美華購買彩券，然矢口否認涉有何上開犯行，辯稱：伊項
    鍊是跟鈺昇銀樓老闆娘及吉佑銀樓老闆兒子所購買，都是真
    項鍊，而且當初是用以擔保2萬5千元的彩券，並不是告訴人
    所說的8萬元彩券，伊有願意還錢，伊沒有詐欺之意思等語
    。經查：
　㈠被告於前揭時、地，持扣案紙盒1個（內含項鍊2條及吉佑銀
    樓保單1張）作為擔保，向告訴人購買總價值2萬5千元之彩
    券乙節，為被告所不否認，核與證人即告訴人此部分指述（
    見偵卷第7頁至第10頁、第50頁至第51頁、偵續卷第50頁至
    第53頁、本院審易卷第51頁、本院卷第83頁）之情節大致相
    符，並有扣案項鍊2條、紙盒1個、吉佑銀樓109年4月1日保
    單1張、現場監視器畫面翻拍照片1份（見調偵續卷第35頁、
    偵卷第21頁至第27頁）在卷可佐，此部分事實首堪認定。
　㈡查就扣案項鍊之購入管道，被告於本院準備程序時供稱：伊
    拿給告訴人的項鍊都是真品，是伊在鈺昇銀樓跟老闆娘及吉
    佑銀樓直接跟老闆兒子所購買等語（見本院卷第56頁），然
    其於110年9月7日偵訊時供稱：伊拿2條項鍊給告訴人，一條
    K金、一條是真金，真金是向鈺昇銀樓購入，K金有珠珠的那
    條，是伊在市場以幾百元購買，吉佑銀樓的保單是伊放在給
    告訴人的盒子裡，應該是伊放錯了等語（見調偵續卷第51頁
    至第52頁），是被告供述不一，顯難盡信。又就卷附鈺昇銀
    樓保證書來源，被告於110年9月7日偵訊時供稱；卷附鈺昇
    銀樓保證書係伊109年3月7日警詢當天要做筆錄時，請鈺昇
    銀樓老闆補開給伊等語（見調偵續卷第52頁），然證人即鈺
    昇銀樓負責人李沛宏前於偵訊時到庭具結證稱：不曾有女子
    因涉及刑案要求補開保證書，都要有買商品，才會隨商品一
    起開立保證書，109年3月7日當天，只賣出1個金戒指，扣案
    項鍊一看就是假的，也不是伊店內販售的商品等語（見調偵
    續卷第85頁），顯與被告供述之情節不符。末又，扣案項鍊
    2條經送驗結果，重量分別為0.218錢與0.127錢（含珍珠2顆
    ），與卷附鈺昇銀樓保證書、吉佑銀樓保單上所記載之重量
    （4錢1分8厘、6錢8分7厘）顯然不同，且扣案重0.218錢之
    項鍊，其含金量為0、扣案重0.127錢之項鍊，其含金量為4.
    49%、扣案心型墜子，含金量為9.23%等節，亦有新北市金銀
    珠寶商業同業公會全國貴金屬成色監督委員會110年11月22
    日鉑金、黃金、黃K金、K白金-成色標準化檢驗表目~檢驗報
    告1份（見調偵續卷第111頁至第113頁）在卷可考，顯見扣
    案項鍊2條均為贗品，且並非被告自鈺昇銀樓或吉佑銀樓所
    購入，是被告持上開項鍊，向告訴人謊稱為真金，並以之為
    擔保，向告訴人購買彩券，其主觀顯有為自己不法所有意圖
    及詐欺犯意可明。
　㈢綜上，本案事證已臻明確，被告犯行堪以認定，應依法論科
    。　
二、論罪科刑；
　㈠論罪：
　　核被告所為，係犯刑法第339條第1項之詐欺取財罪。至公訴
    意旨認被告此部分犯行之犯罪所得為總價值4萬元之彩券，
    然此為被告所否認（見本院卷第83頁），且觀諸卷內事證除
    告訴人個人單一指述及其自行書寫之明細1紙外，別無其他
    事證可資佐證，是本於罪疑唯輕之法理，自應認被告此部分
    之犯罪所得為總價值2萬5千元之彩券，又關於此部分犯罪所
    得之認定，屬犯罪事實縮減，並不影響事實之同一性，毋庸
    不另為無罪之諭知，併此敘明。
　㈡科刑：
　　爰以行為人責任為基礎，審酌被告不思以正當管道獲取所需
    ，而對告訴人施行詐術，致告訴人陷於錯誤，而交付總價值
    2萬5千元之彩券，足徵被告法治意識與是非觀念薄弱，所為
    實屬不該；兼衡其素行，有臺灣高等法院被告前案紀錄表1
    紙在卷可佐、犯罪動機、目的、手段、始終否認犯行，及因
    賠償金額有差距，而未能與告訴人和解，亦未賠償告訴人所
    受損失之犯後態度，暨考量被告於本院時自陳國小畢業之智
    識程度，與配偶、兒子同住之家庭經濟狀況（見本院卷第82
    頁）等一切情狀，量處如主文所示之刑，並諭知易科罰金部
    分之折算標準。
三、沒收：
　　按犯罪所得，屬於犯罪行為人者，沒收之；前二項之沒收，
    於全部或一部不能沒收或不宜執行沒收時，追徵其價額，刑
    法第38條之1第1項前段、第3項分別定有明文。查本案被告
    之犯罪所得為總價值2萬5千元之彩券，業已認定如前，屬本
    案犯罪所得，且未據扣案，亦未實際發還告訴人，為避免被
    告無端坐享犯罪所得，且經核本案情節，宣告沒收並無過苛
    之虞，爰依刑法第38條之1第1項前段、第3項之規定宣告沒
    收，於全部或一部不能沒收或不宜執行沒收時，追徵其價額
    。
四、無罪部分：
　㈠公訴意旨認被告先於109年4月10日，持上開項鍊向告訴人購
    買總價值4萬8,500元之彩券後，再於翌日向告訴人購買總價
    值4萬元之彩券（即上開判處有罪之部分），而認被告此部
    分所為，亦涉犯刑法第339條第1項之詐欺罪嫌云云。
  ㈡犯罪事實應依證據認定之，無證據不得認定犯罪事實；不能
    證明被告犯罪者，應諭知無罪之判決，刑事訴訟法第154條
    第2項、第301條第1項分別定有明文。而認定犯罪事實所憑
    之證據，雖不以直接證據為限，間接證據亦包括在內。然而
    無論直接或間接證據，其為訴訟法上之證明，須於通常一般
    之人均不致有所懷疑，而得確信其為真實之程度者，始得據
    為有罪之認定，倘其證明尚未達到此一程度，而有合理之懷
    疑存在而無從使事實審法院得有罪之確信時，即應由法院為
    諭知被告無罪之判決。又檢察官就被告犯罪事實，應負舉證
    責任，並指出證明之方法，刑事訴訟法第161條第1項定有明
    文。因此，檢察官對於起訴之犯罪事實，應負提出證據及說
    服之實質舉證責任。倘其所提出之證據，不足為被告有罪之
    積極證明，或其闡明之證明方法，無從說服法官以形成被告
    有罪之心證，基於無罪推定之原則，自應為被告無罪之判決
    （最高法院92年度台上字第128號判決意旨參照）。再按被
    害人與一般證人不同，其與被告處於絕對相反之立場，其陳
    述之目的，在使被告受刑事訴追處罰，內容未必完全真實，
    證明力自較一般證人之陳述薄弱。故被害人縱立於證人地位
    而為陳述，仍應視其陳述有無瑕疵，即便其陳述無瑕疵可指
    ，仍不得作為有罪判決之唯一依據，應調查其他證據以察其
    是否與事實相符，亦即仍須有補強證據以擔保其陳述之真實
    性，始得採為斷罪之依據，且應達到前揭所示毫無合理可疑
    之證明程度，方得為有罪之判決（最高法院61年度台上字第
    3099號判決、94年度台上字第3326號判決意旨參照）。
　㈢公訴意旨認被告係先於109年4月10日，持扣案項鍊2條，向告
    訴人購買總價值4萬8,500元之彩券後，再於翌日向告訴人購
    買總價值4萬元之彩券乙節，無非係以告訴人之指述，為其
    主要依據，然此為被告所否認（見本院卷第83頁），且卷內
    別無其他適當、充分之補強證據，足以擔保告訴人該等不利
    於被告之陳述屬實，是本於罪疑唯輕之法理，尚不足使本
    院確信被告有此部分被訴詐欺取財之犯行，且公訴意旨認被
    告此部分犯行與上開本院判決有罪之部分，其犯意各別，行
    為互殊，是本案既不能證明被告有此部分犯行，自應為無罪
    之諭知。
據上論斷，應依刑事訴訟法第299條第1項前段、第301條第1項（
僅記載程序法條），判決如主文。
本案經檢察官徐世淵偵查起訴，由檢察官秦嘉瑋、朱曉群到庭執
行職務。
中    華    民    國   111    年    11    月     1    日
                  刑事第十二庭  審判長法  官  陳正偉
　
                                      法  官  陳志峯
　　　　　　　　　　　　　　　　　　　
                                      法  官  鄭淳予
上列正本證明與原本無異。
如不服本判決，應於判決送達後20日內敘明上訴理由，向本院提
出上訴狀 (應附繕本) ，上訴於臺灣高等法院。其未敘述上訴理
由者，應於上訴期間屆滿後20日內向本院補提理由書「切勿逕送
上級法院」。
                                      書記官  汪承翰
中　　華　　民　　國　　111 　年　　11　　月　　 2　　日
附錄本案論罪科刑法條全文： 
中華民國刑法第339條
意圖為自己或第三人不法之所有，以詐術使人將本人或第三人之
物交付者，處五年以下有期徒刑、拘役或科或併科五十萬元以下
罰金。
以前項方法得財產上不法之利益或使第三人得之者，亦同。
前二項之未遂犯罰之。